【裁判字號】    90,訴,1279
【裁判日期】    900622
【裁判案由】    違反槍砲彈藥刀械管制條例
【裁判全文】
臺灣臺中地方法院刑事判決                          九十年度訴字第一二七九號
    公  訴  人  台灣台中地方法院檢察署檢察官
    被      告  甲○○
右列被告因違反槍砲彈藥刀械管制條例案件，經檢察官提起公訴（九十年度偵字第七
０六二號），本院判決如左：
    主  文
甲○○未經許可，持有可發射子彈具有殺傷力之槍枝，累犯，處有期徒刑壹年貳月，
併科罰金新台幣參萬元，罰金如易服勞役以銀元參佰元即新台幣玖佰元折算壹日。
扣案仿BERETTA廠半自動手槍製造之改造金屬玩具手槍壹枝（槍枝管制編號：000
0000000、含空彈殼壹拾貳顆）沒收。
    事  實
一、甲○○前於民國（下同）八十五年間，分別因傷害及違反麻醉藥品管理條例案件
    ，經法院各判處有期徒刑六月、四月；復於八十五年十月間，再因違反麻醉藥品
    管理條例案件，經本院判處有期徒刑六月，於八十六年三月三日執行完畢在案，
    猶不知悔悟警惕，明知未經主管機關許可，不得持有具殺傷力之改造手槍，竟於
    九十年一、二月間，在台中市第一廣場內以新臺幣（下同）六千九百元之價格，
    自不詳姓名之人處購買仿BERETTA廠半自動手槍製造（經更換已貫通之土造金屬
    槍管之改造金屬玩具手槍之槍枝管制編號：0000000000）之金屬玩具
    手槍乙枝，為具殺傷力之改造玩具手槍，竟仍基於持有具殺傷力改造玩具手槍之
    犯意，將之藏置於其台中縣后里鄉○里村○○路一二一號，而未經許可持有之。
    嗣於九十年二月二十四日十八時三十分許，經警在其上開住處查獲。並扣得前開
    手槍乙枝（槍枝管制編號：0000000000、含空彈殼十二顆）。
二、案經臺中縣警察局豐原分局報請臺灣臺中地方法院檢察署檢察官偵查起訴。
    理  由
一、訊據被告甲○○對於上揭時、地購得及持有仿 BERETTA廠半自動手槍製造之改造
    金屬玩具手槍一枝（含空彈殼十二顆）等情坦承不諱，此外復有扣案手槍現場圖
    、照片二幀，及上開仿BERETTA廠半自動手槍一支（含空彈殼十二顆，槍枝管制
    編號：0000000000）扣案可資佐證，而該扣案之仿BERETTA廠半自動
    手槍一支，經送請內政部警政署刑事警察局鑑驗結果，認「送鑑改造手槍壹枝（
    槍枝管制編號：0000000000），認係由仿BERETTA廠半自動手槍製造
    之金屬玩具手槍更換已貫通之土造金屬槍管改造而成，機械性能良好，可供擊發
    子彈使用，認具殺傷力。」有該局九十年四月二日刑鑑字第四四三一五號鑑驗通
    知書在卷可資參酌。足見被告自白確與事實相符，本件事證明確，被告犯行洵堪
    認定，應予依法論科。
二、按本件扣案之手槍，既係由BERETTA廠半自動手槍製造之金屬玩具手槍更換土造
    金屬槍管改造而成，自非改造模型槍而屬槍砲彈藥刀械管制條例第四條第一項第
    一款所稱「其他可發射子彈或金屬具有殺傷力之各式槍枝」。是核被告未經許可
    ，持有前開手槍之行為，係犯槍砲彈藥刀械管制條例第十一條第四項之未經許可
    ，持有可發射子彈具有殺傷力之槍枝罪。又被告於八十五年十月間，再因違反麻
    醉藥品管理條例案件，經本院判處有期徒刑六月，於八十六年三月三日執行完畢
    之事實，業經被告供明在卷，並有臺灣高等法院檢察署刑案紀錄簡復表、本院被
    告全國前案紀錄表各一件附卷可稽，其於執行完畢後五年以內再犯有期徒刑以上
    之本罪，應依累犯之規定，加重其刑。爰審酌被告犯罪之動機、目的、手段、品
    行，及持有改造手槍之數量僅乙枝，犯罪所生之損害，並犯罪後之態度等一切情
    狀，量處如主文所示之刑，並諭知罰金易服勞役之折算標準。扣案具有殺傷力之
    仿BERETTA廠半自動手槍製造之金屬玩具手槍乙枝（槍枝管制編號：00000
    00000、含空彈殼十二顆），為違禁物，應依刑法第三十八條第一項第一款
    宣告沒收。
三、被告犯槍砲彈藥刀械管制條例第第十一條第四項之罪，固經判處有期徒刑。惟按
    人民身體之自由應予保障，憲法第八條設有明文。限制人身自由之法律，其內容
    須符合憲法第二十三條所定要件。保安處分係對受處分人將來之危險性所為拘束
    其身體、自由等之處置，以達教化與治療之目的，為刑罰之補充制度。本諸法治
    國家保障人權之原理及刑法之保護作用，其法律規定之內容，應受比例原則之規
    範，使保安處分之宣告，與行為人所為行為之嚴重性、行為人所表現之危險性，
    及對於行為人未來行為之期待性相當。槍砲彈藥刀械管制條例第十九條第一項規
    定：「犯第七條、第八條、第十條、第十一條、第十二條第一項至第三項、第十
    三條第一項至第三項之罪，經判處有期徒刑者，應於刑之執行完畢或赦免後，令
    入勞動場所，強制工作，其期間為三年。」此項規定不問對行為人有無預防矯治
    其社會危險性之必要，一律宣付強制工作三年，限制其中不具社會危險性之受處
    分人之身體、自由部分，其所採措施與所欲達成預防矯治之目的及所需程度，不
    合憲法第二十三條所定之比例原則。犯上開條例第十九條所定之罪，不問對行為
    人有無預防矯治其社會危險性之必要，一律宣付強制工作三年之部分，與本解釋
    意旨不符，應自本解釋公布之日起不予適用。大法官會議釋字第四七一號解釋甚
    明。本件被告雖有施用毒品前科，惟尚難認有侵害他人之社會危險性格，其因年
    輕識淺，僅單純持有前揭改造手槍，而其所持有具有殺傷力之改造玩具手槍之犯
    行，不若制式槍、彈之具有強大之殺傷力，且被告並未持以犯罪，依其人格及行
    為之特質觀之，對社會治安之危害，應非屬重大，且無刑法第九十條所定之情事
    ，核無藉宣告強制工作，以預防矯治其社會危險性之必要，揆諸前揭解釋意旨，
    自不得對被告宣付強制工作，附此敘明。
據上論斷，應依刑事訴訟法第二百九十九條第一項前段，槍砲彈藥刀械管制條例第十
一條第四項，刑法第十一條前段、第四十七條、第四十二條第二項、第三十八條第一
項第一款，罰金罰鍰提高標準條例第二條，判決如主文。
中      華      民      國    九十      年      六      月    二十二    日
                                  臺灣臺中地方法院刑事第六庭
                                          法  官  楊  熾  光
右正本證明與原本無異。
如不服本判決，應於判決送達後十日內向本院提出上訴狀，上訴於臺灣高等法院臺中
分院( 須附繕本 )。
                                          書記官
中      華      民      國    九十      年      六      月    二十二    日
附錄本案論罪科刑法條全文：
槍砲彈藥刀械管制條例第十一條：
未經許可，製造、販賣或運輸第四條第一項第一款所稱其他可發射金屬或子彈具有殺
傷力之各式槍砲者，處五年以上有期徒刑，併科新臺幣一千萬元以下罰金。
未經許可，轉讓、出租或出借前項所列槍砲者，處三年以上十年以下有期徒刑，併科
新臺幣七百萬元以下罰金。
意圖供自己或他人犯罪之用，而犯前二項之罪者，處無期徒刑或七年以上有期徒刑，
併科新臺幣一千萬元以下罰金。
未經許可，持有、寄藏或意圖販賣而陳列第一項所列槍砲者，處一年以上七年以下有
期徒刑，併科新臺幣七百萬元以下罰金。
第一項至第三項之未遂犯罰之。


司法院資訊處製作；財團法人民間司法改革基金會備份。
